臺灣高等法院刑事裁定　　　　　　　　　　96年度抗字第73號
抗　告　人　臺灣新竹地方法院檢察署檢察官
受　刑　人　甲○○
　　　　　　　　　　（現於臺灣新竹監獄執行中）
上列抗告人因受刑人聲請定其應執行刑案件，不服臺灣新竹地方
法院中華民國95年12月29日裁定（95年度聲字第1430號），提起
抗告，本院裁定如下：
    主  文
原裁定撤銷，發回臺灣新竹地方法院。
    理  由
一、檢察官聲請意旨略以：受刑人甲○○因違反毒品危害防制條
    例等案件，先後經判決確定如附表，應依刑法第53條及第51
    條第5款，定其應執行之刑，爰依刑事訴訟法第477條第1 項
    聲請裁定等語。
二、原裁定意旨略以：刑法第53條所規定數罪併罰，有二裁判以
    上者，依第51條之規定，定其應執行之刑，係指二裁判以上
    所宣告之數罪，均在裁判確定前所犯者而言，若於其中甲罪
    之判決確定後，復犯乙罪，即不合上開定應執行刑之規定（
    最高法院88年度台上字第7381號、87年度台非字第252 號判
    決參照）。據此，數罪之宣告刑有二以上之判決，而得併合
    處罰定其應執行之刑者，以該數罪俱係在首先確定之判決確
    定前所犯者為限。受刑人甲○○分別於：(一)自民國94年7 月
    中旬某日起至同年9 月22日晚間某時止所犯，而經原審以94
    年度訴字第937 號判決，就連續施用第一級毒品犯行部分判
    處有期徒刑8 月（下稱甲罪），就連續施用第二級毒品犯行
    部分判處有期徒刑6 月（下稱乙罪），並定應執行刑為有期
    徒刑1年，嗣經臺灣高等法院以95年度上訴字第600號判決上
    訴駁回確定之違反毒品危害防制條例案件（受刑人連續施用
    第一級毒品犯行部分於95年4 月27日確定，連續施用第二級
    毒品犯行部分則於95年4月11日確定）；及(二)於94年7月31日
    晚上某時所犯，而經原審於95年5月5日以95年度竹簡字第43
    0號判決判處有期徒刑4月確定之違反毒品危害防制條例案件
    （下稱丙罪）；及(三)於95年4月8日晚間8 時許所犯，而經原
    審於95年10月11日以95年度訴字第681 號判決，就施用第一
    級毒品犯行部分判處有期徒刑10月（下稱丁罪），就施用第
    二級毒品犯行部分判處有期徒刑6 月（下稱戊罪），並定應
    執行刑為有期徒刑1年2月確定之違反毒品危害防制條例案件
    ；及(四)於95年1 月23日所犯，而經原審於95年11月13日以95
    年度竹簡字第1164號判決判處有期徒刑5 月確定之違反毒品
    危害防制條例案件（下稱己罪）等罪，檢察官就上列罪刑聲
    請定應執行之刑。惟受刑人甲○○如附表所犯前開甲罪、乙
    罪之犯罪時間均為自94年7月中旬某日起至同年9月22日晚間
    某時止，如附表所犯前開丁罪、戊罪之犯罪時間均為95年4
    月8日晚間8時許，而如附表所犯前開己罪之犯罪時間則為95
    年1 月23日；然受刑人前另於94年間，因持有第二級毒品之
    違反毒品危害防制條例案件，經本院於94年8月8日以94年度
    竹簡字第600號判決判處有期徒刑3月確定（下稱庚罪），有
    臺灣高等法院被告前案紀錄表乙份在卷可稽，揆諸本件受刑
    人甲○○如附表所犯前開丙罪（犯罪時間為94年7 月31日晚
    上某時），犯罪時間係在最先判決確定之案件即前開庚罪判
    決確定之「前」；而如附表所犯前開甲罪、乙罪（犯罪時間
    均為自94年7月中旬某日起至同年9月22日晚間某時止）、丁
    罪、戊罪（犯罪時間均為95年4月8日晚間8時許）、己罪（
    犯罪時間為95年1 月23日），犯罪時間均係在最先判決確定
    之案件即前開庚罪判決確定之「後」，顯然本件受刑人甲○
    ○如附表所犯前開丙罪，即應由臺灣新竹地方法院檢察署檢
    察官聲請該管轄法院與本件受刑人甲○○所另犯前開庚罪定
    應執行刑，且本件受刑人甲○○如附表所犯前開甲罪、乙罪
    、丁罪、戊罪、己罪，亦應另由臺灣新竹地方法院檢察署檢
    察官再聲請該管轄法院定應執行刑後，再行併予執行，遂以
    附表所示六確定判決與得定應執行刑之要件不符，而駁回檢
    察官之聲請。
三、本院查：
  (一)按裁判確定前犯數罪者，應依刑法第51條之規定，定其應執
    行之刑，此參刑法第50條、第51條規定甚明。又數罪併罰，
    有二裁判以上者，依刑法第51條規定，定其應執行刑，刑法
    第53條定有明文。是檢察官聲請定執行刑之二裁判所宣告之
    數罪，均在裁判確定前所犯者，即符合聲請定執行刑之要件
    。至其他裁判與檢察官聲請定執行刑之一裁判間符合數罪併
    罰之要件，但與另一裁判間不符合數罪併罰之要件，因該其
    他裁判既未經檢察官併另二裁判為定執行刑之聲請，故法院
    就已聲請定執行刑之二裁判間符合數罪併罰之要件與否予以
    審酌即足，尚無強將檢察官未聲請定執行刑之其他裁判，與
    已經聲請之裁判間，併為審酌是否符合數罪併罰要件之必要
    。最高法院85年台非字第175 號判決要旨以：「被告先後犯
    甲、乙、丙三罪，而甲乙二罪係裁判確定前所犯，並均經判
    決確定，已裁定定其應執行之刑，則丙罪雖在乙罪裁判確定
    前所犯，但因其在甲罪裁判確定之後，且乙罪既已與甲罪合
    併定其應執行刑，除其所定應執行之刑及將與丙罪合併執行
    之刑，比之乙丙二罪將定應執行之刑及與甲罪合併執行之刑
    ，顯然為重，不利被告外，原則上丙罪不得再與乙罪重複定
    其應執行之刑，丙罪祇能單獨執行。」依上開判決要旨，則
    於被告所犯甲、乙罪及乙、丙罪分別符合數罪併罰，甲、丙
    罪不符合數罪併罰之情形，如將甲、乙、丙三罪之裁判併聲
    請定應執行刑，即不符數罪併罰之要件，法院自不得允許，
    惟如未重複聲請，檢察官僅就甲、乙罪或僅就乙、丙罪聲請
    定執行刑，均非法所不許。至於丙罪裁判之確定時間，縱在
    另二罪裁判確定時間之前，因首揭數罪併罰定應執行刑之規
    定，就前舉案例，並未設有須先與首先確定之裁判合併定應
    執行刑之限制，故檢察官未優先聲請就乙、丙裁判定其應執
    行之刑，亦難謂於法不合。
  (二)本件依檢察官聲請書所附判決書記載，受刑人甲○○分別所
    犯之上揭甲罪、丙罪、丁罪、戊罪、己罪等五罪之犯罪時間
    ，均在乙罪判決確定（95年4 月11日）前所犯，依上揭說明
    自符合刑法第50條數罪併罰之要件，檢察官就受刑人所犯之
    甲罪、乙罪、丙罪、丁罪、戊罪、己罪等六罪聲請定應執行
    刑，並無不合。至受刑人雖另犯有庚罪（即94年度竹簡字第
    600號），並於94年8月8 日確定，有其本院前案紀錄表在卷
    可查，惟原法院辦理定執行刑之聲請案件，於法應受檢察官
    聲請範圍之限制，法院無權擅將之逕予列入定執行刑之範圍
    而考量之，苟係另案所宣告之刑，合於數罪併罰之要件，亦
    係管轄檢察署檢察官另案聲請定執行刑之問題，該案既非原
    裁定附表所列案件，自與本件無涉，原法院僅須就檢察官聲
    請所提之附表形式審查，倘合於法律規定，即當裁定之。是
    原法院逕執附表所無之案件，認檢察官應先執受刑人所犯之
    丙罪與庚罪聲請定執行刑，再與另犯之甲罪、乙罪、丁罪、
    戊罪、己罪定應執行刑後，再合併執行，而認聲請不合應定
    執行刑之要件，尚有未洽。檢察官提起抗告，指摘原裁定不
    當為有理由，爰考量受刑人之抗告利益，應由本院將原裁定
    撤銷，發回原法院另為適法之裁定。
四、據上論結，應依刑事訴訟法第413條，裁定如主文。
中　　華　　民　　國　　96　　年　　1　　月　　23 　　日
　　　　　　　　　刑事第十庭    審判長法　官 楊炳禎
　　　　　　　　　　　　　　　　　　  法　官 陳博志
　　　　　　　　　　　　　　　　　　  法　官 李春地
以上正本證明與原本無異。
不得再抗告。
                                      書記官 蘇秋
中　　華　　民　　國　　96　　年　　1 　　月　　23　　日
